【裁判字號】    99,交聲,1168
【裁判日期】    990607
【裁判案由】    交管條例聲異
【裁判全文】
臺灣板橋地方法院交通事件裁定        99年度交聲字第1168號
原處分機關  交通部公路總局臺北區監理所板橋監理站
異  議  人
即受處分人  乙○○
上列受處分人因違反道路交通管理處罰條例案件，對於交通部公
路總局臺北區監理所板橋監理站中華民國99年4 月19日所為之板
監裁字第裁41-C00000000號處分（原舉發案號：北縣警交大字第
C00000000 號）聲明異議，本院裁定如下：
    主  文
異議駁回。
    理  由
一、原處分意旨略以：異議人即受處分人乙○○於民國98年9 月
    2 日中午1 時44分許，騎乘車牌號碼J9K-103 號重型機車，
    ，行經臺北縣中和市○○路127 巷口，因有違反道路交通管
    理處罰條例第45條第1 款不按遵行方向行駛之違規行為，為
    執勤員警當場攔停，拒絕停車接受稽查而逃逸，經臺北縣中
    和第一分局中和派出所執勤員警製單舉發，爰依道路交通管
    理處罰條例第60條第1 項及第63條第1 項第1 款規定裁處罰
    鍰新臺幣（下同）4500元，並記違規點數1 點等語。
二、聲明異議意旨略以：異議人於上開時間、地點騎乘車牌號碼
    J9K-103 號重型機車，因未注意單行道指標而闖入單行道，
    當時有2 名員警攔停，但伊不確定那是警察，故未停車。後
    來伊騎車繼續行駛時，感覺好像有人騎很快在後追趕，因異
    議人當日身上有4 萬多元現金公款要繳入位於南山路上的國
    泰世華銀行，怕會掉錢故未停車，後來伊在臺北縣中和市○
    ○路431 巷內為警攔下並隨即被帶回分局，不知警員為何在
    分局又開立一張不實之「駕駛人拒受稽查而逃逸」之罰單。
    為此聲明異議，請求撤銷原處分等語。
三、按汽車駕駛人，駕駛汽車有違反本條例之行為，經交通勤務
    警察或依法令執行交通稽查任務人員制止時，不聽制止或拒
    絕停車接受稽查而逃逸者，除按各該條規定處罰外，處3000
    元以上6000元以下罰鍰，並記違規點數1 點，道路交通管理
    處罰條例第60條第1 項、第63條第1 項第1 款分別定有明文
    。
四、經查：
(一)、異議人於98年9 月2 日中午1 時44分許，騎乘車牌號碼J9K-
    103 號重型機車，行經臺北縣中和市○○路127 巷口時，因
    有不按遵行方向行駛（闖單行道）之違規行為，經員警當場
    攔停，拒絕停車接受稽查而逃逸，嗣為警製單舉發等事實，
    有臺北縣政府警察局98年9 月2 日北縣警交大字第C0000000
    0 號舉發違反道路交通管理事件通知單影本、臺北縣政府警
    察局中和第一分局99年5 月28日北縣警中一交字第09900193
    92號函暨所附該局受理違反交通管理事件被通知人申訴理由
    查詢表、臺北縣政府警察局員警工作紀錄簿、查證人民身分
    管制表、現場路況照片等件附卷可稽，異議人對於其在前開
    時地，曾騎乘上開重型機車闖入單行道之違規事實亦不爭執
    。
(二)、本案異議人違規之情節，復經證人即當時舉發本違規事件之
    臺北縣中和第一分局中和派出所執勤員警甲○○於本院調查
    時到庭具結證稱：當時伊與另一名同事身著警察制服在臺北
    縣中和市○○路127 巷口執行路檢勤務，伊剛好看到異議人
    從圓通路及南山路口，往南華路方向行駛，因該路段的南山
    路是單行道，伊當時係站在南山路127 巷口看到異議人沿著
    南山路直行，穿過圓通路後駛入南山路為單行道之路段。因
    當時該路段只有異議人一輛車闖單行道很明顯，伊即手持指
    揮棒向前指揮欲將異議人攔停，異議人看到伊時楞一下，但
    沒有減速，仍舊由伊面前衝過去，伊即與另一名同事各騎乘
    一輛警用機車，一路開啟警報器及警示燈隨後追趕，異議人
    車速很快，伊一路從南山路右轉南華路，再左轉景平路，再
    迴轉景平路，於迴轉景平路時，伊與異議人交會面對面而過
    ，最後異議人左轉至景平路431 巷時，為伊所攔下，因該巷
    為死巷，伊才有辦法將異議人攔下。伊攔下異議人時，因異
    議人未帶證件，且經查詢異議人當時所騎乘之機車並非登記
    為異議人名義，異議人所騎乘機車之腳踏墊上又有很多現金
    ，故伊依照警察職權行使法之規定通報勤務中心，派巡邏車
    將異議人帶回所內查證身分後，伊即在派出所內依照道路交
    通管理處罰條例開單舉發異議人闖單行道及駕駛人拒受稽查
    而逃逸等語（見本院99年6 月2 日訊問筆錄）。審諸證人就
    本件舉發之經過，於本院訊問時到庭結證綦詳如上，其證述
    過程明確而完整，且無不合常情之處，顯見其記憶深刻，應
    無誤判之虞。又警員執行公務時，本身即受有行政懲處責任
    之監督，且其到庭具結作證，更係以刑事責任擔保其證言之
    真實性，而證人甲○○與異議人間素不相識，並無任何怨隙
    ，證人甲○○衡情應無設詞攀誣異議人之理。復參佐異議人
    於本院調查時，亦自承其當日騎車之動線、遭攔停之地點均
    與證人甲○○所述相同，俱徵證人上開證述內容，應屬信實
    而堪予採信。
(三)、異議人固執前詞置辯，然異議人於本院調查時，已坦認其當
    時確有見到有人在臺北縣中和市○○路上揮動指揮棒，且由
    卷附該南山路路段之照片觀之，該路段為僅有單一車道之單
    行道，異議人違規時間又係中午1 時44分許之白晝，以此客
    觀情狀觀之，員警身著制服手持指揮棒於該路段攔停，當甚
    為顯明，難認有異議人所稱無法辨識攔停者身分之情事。再
    者，異議人對於其於上開路段未遵行方向行駛之行為自承無
    訛，其既自知有此交通違規行為，且恰於該路段目睹攔停動
    作，則其對於其係因上開違規行為遭警攔停乙節，主觀上應
    有所悉。縱其當時對警員之身分尚有所疑，亦應停車予以確
    認，其捨此不為，逕自以高速向前騎駛，其確有拒絕停車接
    受稽查而逃逸之故意，應可認定。異議人雖另辯稱斯時因其
    身上帶有大量現金，欲存入南上路上之國泰世華銀行，且其
    察覺後方有車輛以高速追躡，唯恐所攜現金有所閃失，又因
    佩戴安全帽致未聽聞警報器，方未停車云云。惟參以一般警
    車之警報器為達警示效果，聲音高亢宏亮，於相當距離內應
    可輕易聽聞，本件依證人甲○○之證言，案發時僅有異議人
    一部機車未按遵行之方向行駛，且證人甲○○一路鳴響警報
    器自異議人車輛後方追趕約數百公尺始將異議人攔下，異議
    人空言辯稱其一路均未聽聞警報聲響，已難採信。復觀諸本
    件異議人拒絕攔停後之行駛路徑，即由南山路右轉南華路、
    再左轉景平路、再迴轉景平路、再左轉景平路431 巷，此動
    線顯與異議人所稱欲前往目的地（南山路上之國泰世華銀行
    ）之方向大相逕庭，有卷附地圖及臺北縣政府警察局中和第
    一分局99年5 月28日北縣警中一交字第0990019392號函所附
    之附件一、二行向示意圖各1 紙在卷為據；再佐以適因景平
    路431 巷為死巷，異議人無其他道路可資通行，方為警攔獲
    乙節，俱見異議人上開所辯，殊難採信，其確有不服稽查而
    逃逸之情事，洵堪認定。
五、綜前，本件異議人前開違規事證已足堪認定。原處分機關就
    異議人因違反道路交通管理處罰條例之行為拒絕停車接受稽
    查而逃逸部分，依道路交通管理處罰條例第60條第1 項及第
    63條第1 項第1 款規定裁處罰鍰4500元，並記違規點數1點
    ，經核並無違誤。本件異議人之異議為無理由，應予駁回。
六、據上論斷，應依道路交通案件處理辦法第19條，裁定如主文
    。
中    華    民    國    99    年    6     月    7     日
                        交通法庭  法  官  吳佳穎
以上正本證明與原本無異
如不服本裁定應於送達後5日內向本院提出抗告狀
                                書記官  黃炎煌
中    華    民    國    99    年    6     月    8     日

司法院資訊處製作；財團法人民間司法改革基金會備份。
